臺北高等行政法院判決
　　　　　　　　　　　　　93年度訴字第00279號
　　　　　　　　　　　　　94.
原　　　告　長谷建築物公共安全檢查有限公司
代　表　人　甲○○（董事長）
被　　　告　臺北縣鶯歌鎮昌福國民小學
代　表　人　乙○○（校長）
訴訟代理人　丙○○
上列當事人間因政府採購法事件，原告不服行政院公共工程委員
會中華民國91年11月20日訴92341號申訴審議判斷，提起行政訴
訟。本院判決如下：
　　主  文
原告之訴駁回。
訴訟費用由原告負擔。
　　事  實
一、事實概要：原告參與被告辦理之「台北縣縣立國民小學建築
    物公共安全檢查簽證及申報第1、2、3區」採購案，原告主
    張被告有評選不公情事，於民國（下同）92年5月16日提出
    異議，經被告以92年6月18日北昌福國總字第0920001507號
    函覆異議處理結果，原告不服，向行政院公共工程委員會提
    出申訴，遭審議判斷駁回，遂向本院提起行政訴訟。
二、兩造聲明：
　(一)原告聲明：原處分及申訴異議判斷均撤銷。
  (二)被告聲明：駁回原告之訴。
三、兩造之爭點：
    原告主張被告評選未盡公平，顯有偏袒，異議處理又未符合
    法令規定，是否可採？
　(一)原告主張：
    1.本件其中有位評選代表之法令見解不正確，影響其他委員
      對原告觀感及入選。
    2.建築物公共安全檢查簽證及申報辦法第6條規定「應於申
      報日往前推算30日內實施檢查」，本件其他受評廠商有未
      依上開規定記載於服務建議書，應認定為無效，不能入選
      。
    3.本件92年5月7日評選時，評選委員共5人，評選公布經原
      告主張評選不公，提起異議，請求重新辦理評審工作，被
      告於同年5月28日召開評選會議，會議出席評選委員與5
      月7日之評選委員完全相同，顯然被告對評選決議有偏袒
      。
　(二)被告主張：
    1.有關原告所提，其他受評廠商未依「建築物公共安全檢查
      簽證及申報辦法」第6條規定「於申報始日往前推算30日
      內實施檢查」，既然法有明定，應認定無效部分：
      (1)按本件採限制性招標，其開標程序為形式審查、基本及
        資格文件審查、標價審查、評選、議價，服務建議書之
        內容評審，為評選委員會之權責，招標機關於開標時並
        不審查，合先敘明。
      (2)次查依採購評選委員會組織準則第3條第1項第3款，採
        購評選委員會其任務包括：「協助機關解釋與標準、評
        審過程或評選結果有關之事項」，招標機關準此，於92
        年5月28日召開評選委員會議辦理審議，會議結論如下
        ：
        廠商於服務建議書提出之檢查期程僅係評選委員於綜
          合評選時之項目之一，整體考量後不影響廠商優勝序
          位，故維持原案。
        評選委員之一於評選會議當場之提問與說明，並不影
          響其他評選委員之評審工作及廠商之優勝序位。
        故評選委員會議再次確認其經整體評估與考量之結果，
        並不影響其他評選委員之工作及廠商之優勝序位。況評
        選委員曾口頭表示：「請招標機關協調得標廠商調整檢
        查期程，使符法令規定」，經招標機關電話通知，得標
        廠商已於92年6月12日、13日提送符合法令規定之檢查
        期程。
      (3)又本件第一優勝廠商之預定檢查期程均已跨越「建築物
        公共安全檢查簽證及申報辦法」第6條規定，被告並已
        要求廠商調整，遞送符合上開辦法規定之檢查預定進度
        表，是關於原告所指稱其餘投標廠商若未依規定期限內
        提出檢查期日，其投標即違法無效，誠不足取。
    2.有關原告主張，被告於92年5月28日召開評選委員會辦理
      審議廠商異議事項，其委員組成與92年5月7日評選委員完
      全相同，為對評選結果之疏失不敢勇於認錯及評選委員決
      議事項明顯偏袒等等，說明如下：查依採購評選委員會組
      織準則第3條第1項：「本委員會應於招標前成立，並於完
      成評選事宜且無待處理事項後解散，其任務如下：一、訂
      定或審訂招標文件之評選項目、評審標準及評定方式。二
      、辦理廠商評選。三、協助機關解釋與評審標準、評審過
      程或評選結果有關之事項」，準此，協助機關處理廠商所
      提有關評審過程及評選結果之異議事項，自是招標前所成
      立之評選委員會之法定當然職責。
    3.有關原告所提，原決定未於判斷書述明違反「建築物公共
      安全檢查簽證及申報辦法」未依法令規定部分等，被告以
      為：本件依政府採購法第22條第1項第9款採限制性招標辦
      理採購，投標廠商應招標機關之邀標，遞送服務建議書，
      經評選會議評選出優勝廠商，其尚需經議價之程序，方成
      為決標對象，據以簽訂契約，因此廠商於服務建議書所預
      定之檢查期程，並非不能修改，其於議價（議約）時、簽
      訂契約前，可要求廠商調整，縱然已簽訂契約，仍然可透
      過契約變更程序予以調整，況且第一優勝廠商並未實際於
      不符法令之期間進行實質違反法令之檢查，是原告以此預
      定之檢查期程，再三強調其違反法令，立論偏頗，顯無理
      由。
　　理  由
一、按「廠商對於機關辦理採購，認為違反法令或我國所締結之
    條約、協定，致損害其權利或利益者，得…以書面向招標機
    關提出異議…」「廠商對於公告金額以上採購異議之處理結
    果不服，或招標機關逾前條第2項所定期限不為處理者，得
    於收受異議處理結果或期限屆滿之次日起15日內，依其屬中
    央機關或地方機關辦理之採購，以書面分別向主管機關、直
    轄市或縣（市）政府所設之採購申訴審議委員會申訴。地方
    政府未設採購申訴審議委員會者，得委請中央主管機關處理
    。」「採購申訴審議委員會應於收受申訴書之次日起40日內
    完成審議，並將判斷以書面通知廠商及機關。必要時得延長
    40日。」「審議判斷，視同訴願決定。」分別為政府採購法
    第75條第1項、第76條第1項、第78條第2項、第83條定有明
    文。
二、本件原告參與被告辦理之「台北縣縣立國民小學建築物公共
    安全檢查簽證及申報第1、2、3區」採購案，原告主張被告
    有評選不公情事，提出異議，經被告函覆異議處理結果，原
    告不服，向行政院公共工程委員會提出申訴，遭審議判斷駁
    回，復起訴主張被告評選未盡公平，顯有偏袒，異議處理又
    未符合法令規定，詳如其起訴狀事實欄所載理由等語。
三、查本件原告對被告之採購招標過程之不服理由計有三項：(一)
    有位評選委員法令見解不正確，影響其他委員對原告觀感及
    入選。(二)其他受評廠商有未依建築物公共安全檢查簽證及申
    報辦法第6條規定於服務建議書記載實施檢查日期，被告未
    予認定無效，為違法。(三)原告對92年5月7日評選過程主張不
    公，應重新辦理評審，被告92年5月28日卻以相同委員進行
    評審，顯有偏袒。惟查評選委員係採多數決，評選委員之一
    於評選過程之提問與說明，應不影響其他評審委員之評審；
    又其他受評審廠商雖有未依建築物公共安全檢查簽證及申報
    辦法第6條規定於服務建議書記載正確實施檢查日期，惟此
    僅係評選時之項目之1，仍應整體考量後決定參與受評廠商
    之優勝序位；被告92年5月28日評選委員會議，係就原告92
    年5月16日所提出前述二項異議理由本於權責開會討論集思
    廣益，協助被告解決原告之異議，其會議結論並經台北縣政
    府以92年6月9日北府教國字第0920367359號函復依上開92年
    5月28日會議決議辦理，本件採購招標過程，經核尚無原告
    所指違法偏袒情事，被告以92年6月18日北昌福國總字第092
    0001507號函復由原得標廠商繼續履約，不重新評審，自無
    不合，行政院公共工程委員會採購申訴審議判斷申訴駁回，
    亦無不妥，原告起訴意旨，非有理由，應予駁回。
四、據上論結，本件原告之訴為無理由，依行政訴訟法第98條第
    3項前段，判決如主文。
中　　華　　民　　國　　94　　年　 　2　　月　 25  　 日
            第 三 庭 審 判 長 法    官  王立杰
                              法    官  胡方新
                              法    官  黃本仁
上為正本係照原本作成。
如不服本判決，應於送達後二十日內，向本院提出上訴狀並表明
上訴理由，如於本判決宣示後送達前提起上訴者，應於判決送達
後二十日內補提上訴理由書（須按他造人數附繕本）。
中　　華　　民　　國　　94　　年　 　3　　月　　1　　 日
            　　  　　　　　　書 記 官  姚國華
